【裁判字號】    99,簡上,273
【裁判日期】    990914
【裁判案由】    詐欺
【裁判全文】
臺灣臺北地方法院刑事判決             99年度簡上字第273號
上  訴  人  臺灣臺北地方法院檢察署檢察官
被      告  乙○○
上列上訴人因被告詐欺案件，不服中華民國99年7月7日本院99年
度簡字第2481號第一審簡易判決（起訴書案號：99年度偵緝字第
1069、1070、1071號），提起上訴，本院管轄之第二審合議庭判
決如下：
    主  文
原判決撤銷。
乙○○幫助意圖為自己不法之所有，以詐術使人將本人之物交付
，處有期徒刑陸月，如易科罰金，以新臺幣壹仟元折算壹日。緩
刑貳年，並應向被害人各支付如附表所示數額之財產。
    事實及理由
一、乙○○預見其將金融帳戶交付予不明人士使用，將幫助他人
    詐欺取財之用，竟仍不違背其本意，基於幫助詐欺之故意，
    於不詳時地，將其在台新銀行古亭分行（址設臺北市中正區
    ○○○路3段28號）帳號00000000000000號、花旗銀行營業
    部（址設臺北市○○區○○路8號）帳號0000000000000000
    0號、大眾銀行大和平分行（址設臺北市大安區○○○路115
    號）帳號000000000000號等3個帳戶之存摺、金融卡及密碼
    ，以新臺幣（下同）6,000元之對價，提供與真實姓名年籍
    不詳綽號「阿華」之成年人，而容任前開帳戶供他人用以詐
    騙財物。嗣該不詳人士所屬之詐欺集團成員取得前開帳戶資
    料後，旋基於意圖為自己不法所有之犯意聯絡，分別為下列
    犯行：
（一）97年12月11日14時許，由一假冒法務部陳梅嶺書記官之男
      子以電話向戊○○佯稱：黃男為詐欺人頭戶，銀行帳戶內
      有大筆金錢流動，須接受監管信託云云，使戊○○陷於錯
      誤，於同日16時8 分許，在臺中縣大雅鄉○○○路229 號
      萬泰銀行大雅分行，填寫匯款申請書，欲將新臺幣（下同
      ）10萬元於翌日營業時間匯入前開乙○○之大眾銀行大和
      平分行帳戶內，前開假冒書記官之男子復於同日16時31分
      指示戊○○前往工作地點附近之便利商店接收偽造之「個
      人資料外洩授權止付聲明書」、「法務部執行假扣押處份
      命令」後，戊○○始驚覺受騙，報警處理，並中止跨行匯
      款流程而未得逞。
（二）97年12月12日8時42分許，由一假冒花蓮縣警局刑警大隊
      警員之男子以電話向丁○○佯稱：伊破獲一件詐欺洗錢案
      ，發現有張男的銀行帳號被使用貸款，需要其協助調查，
      並會將其相關資料交由承辦人員云云，約隔10分鐘後，復
      由假冒花蓮地檢署許鈴敏書記官之女子以電話向丁○○誆
      稱：伊要調查詐欺案件，需要24小時監管張男的行蹤及帳
      號來源云云，該女子並指示丁○○不能切斷電話，且須將
      現有的存摺內的餘額提領至1,000元內，使丁○○陷於錯
      誤，在臺南市工作地點附近，自其華南銀行及中國信託帳
      戶內共提領62,000元，復至臺南市○○區○○路1段130號
      台新銀行海佃分行自動櫃員機，將62,000元現金存入前開
      乙○○之台新銀行古亭分行帳戶內。嗣丁○○告知前開女
      子已存入現金後，該女子又命丁○○至附近超商傳真機接
      收偽造之「臺灣花蓮地方法院檢察總署偵查卷宗封面」並
      等候電話通知，然丁○○卻遲未接獲來電，始知受騙，並
      報警處理查悉上情。
（三）98年1月7日18時許，以電話向甲○○佯稱：林女先前在奇
      摩網站購物時，因將付款方式誤設為分期付款，導致其帳
      戶每月會被扣1,000元，須到提款機解除設定云云，使甲○○陷於錯誤，於同日19時31分許，在臺中市南屯區○○○路103號合作金庫銀行南屯分行之自動櫃員機，轉帳2筆
      各29,988元共計59,976元之款項至前開乙○○之花旗銀行
      營業部帳戶內。嗣甲○○發覺受騙，始報警處理查悉上情
      。
（四）97年12月12日10時許，由一假冒花蓮地檢署書記官之女子
      以電話向丙○○佯稱：徐女之帳戶遭人盜用，被害人高達
      548人，要求丙○○將其帳戶內之存款提領至千位數字，
      且存款須依其指示匯入前開乙○○之台新銀行古亭分行帳
      戶內云云，致丙○○陷於錯誤，依指示在同日14時30分許
      在高雄縣路竹鄉路竹之臺灣銀行，匯款58,000元至乙○○
      前開台新銀行帳戶內。嗣丙○○發覺有異報警處理，而查
      悉上情，
二、上揭犯罪事實業據被告乙○○於本院審理中自白不諱，核與
    被害人戊○○、丁○○、甲○○及丙○○等人於警詢之指述
    情節相符，復有被告之台新銀行古亭分行、花旗銀行營業部
    、大眾銀行大和平分行帳戶開戶基本資料及歷史交易明細、
    被害人戊○○之萬泰銀行匯款申請書、偽造之「個人資料外
    洩授權止付聲明書」及「法務部執行假扣押處份命令」、被
    害人丁○○之台新銀行自動櫃員機交易明細表、偽造之「臺
    灣花蓮地方法院檢察總署偵查卷宗封面」、被害人甲○○之
    合作金庫銀行自動櫃員機交易明細表、被害人丙○○之臺灣
    銀行匯出匯款回條聯等在卷可佐，足認被告之自白與事實相
    符。又被告交付帳戶之行為，僅能認定是提供資助犯罪之行
    為，參以一般人皆可以自己名義在任何銀行設立帳戶，作為
    提、存款之用，自無向不特定人收集之理，且無論是平面媒
    體或電子媒體，均經常報導犯罪集團以收購人頭帳戶作為犯
    罪工具，此為眾所皆知之事，被告自能預見帳戶存摺、提款
    卡、密碼提供他人使用將幫助他人實施犯罪，竟仍交付他人
    ，足見其遭不法利用之結果發生，並不違背被告之本意，故
    被告基於不確定故意而幫助詐欺取財罪之犯行，事證明確，
    應依法論科。
三、核被告所為，係犯刑法第30條第1項、第339條第1項詐欺取
    財罪之幫助犯，並依同法第30條第2項之規定，按正犯之刑
    減輕之。被告以一次提供3個帳戶之幫助行為，便利上開姓
    名不詳之詐欺正犯先後詐騙被害人戊○○等人，其中被害人
    雖有數人，且詐欺正犯對被害人戊○○犯罪部分屬詐欺未遂
    ，惟被告提供帳戶之行為僅有一個，應僅論以一個幫助詐欺
    取財之行為。原起訴意旨犯罪事實欄雖未論及詐欺正犯詐騙
    被害人丙○○部分，惟此部分與起訴部分有實質上一罪之關
    係，自為起訴效力所及，本院自應併予審酌。
四、原審認被告罪證明確，予以論罪科刑，固非無見，惟被告提
    供上開台新銀行古亭分行帳戶幫助前揭詐騙集團詐騙被害人
    丙○○犯行部分，與起訴事實有實質上一罪關係，業如前述
    ，應為原起訴書效力所及，原審未及就此部分一併審理，尚
    有未洽，故原判決既有上揭可議之處，公訴人上訴意旨自屬
    有據，即應由本院予以撤銷改判。爰審酌被告為具一般社會
    生活經驗之人，對於現今社會詐騙集團猖獗，若將私人帳戶
    提供他人使用，將成為犯罪人頭帳戶之可能，應可知悉，仍
    無視交易安全上關於他人財產之可能損害，擅自將其以個人
    名義所申請取得之前開之存款帳戶提款卡及密碼交付他人，
    助長犯罪之不良風氣，幫助犯罪者隱匿真實身份，增加檢警
    犯罪偵查之困難性，且被害人並因此由詐騙集團指示將詐騙
    款項存入被告提供之帳戶，而受有財產損失，惟念及被告犯
    罪後坦承犯行，態度尚佳，且被告本身並未實際參與詐欺取
    財之犯行，另審酌被害人數及被害金額、被告智識程度及生
    活狀況等一切情狀，量處如主文所示之刑，並諭知易科罰金
    之折算標準。又被告前於84、86年間分別因故意犯竊盜罪、
    妨害兵役案件，各受有期徒刑6月、3月刑之宣告，均執行完
    畢後，五年以內未曾因故意犯罪受有期徒刑以上刑之宣告，
    有其臺灣高等法院被告前案紀錄表在卷可查，其因一時短於
    思慮，偶罹刑典，經此罪刑之宣告後，當知所警惕，信無再
    犯之虞，且其當庭表明願以按月支付8,000元之方式，分期
    賠償各被害人所受損害，除被害人戊○○表明其匯款未遭提
    領，無實際損失外，被害人丁○○、甲○○及丙○○均同意
    提供受款帳號供被告按月匯付，是本院認被告所宣告之刑以
    暫不執行為適當，爰併宣告緩刑2年。且為使被告履行上開
    賠償條件，如有不履行情事，被害人丁○○、甲○○及丙○○除得請求檢察官聲請撤銷緩刑外，並得為民事強制執行，
    對彼等之權益亦有保障，另附加條件，命被告應自本判決確
    定之日起，按月於每月21日應向被害人各給付如附表所示數
    額之財產。
據上論斷，應依刑事訴訟法第455條之1第1項、第3項、第369條
第1項前段、第299條第1項前段，刑法第339條第1項、第30條第1
項前段、第2項、第41條第1項前段、第74條第1項第2款、第2項
第3款、第3項，刑法施行法第1條之1，判決如主文。
本案經檢察官郭力菁到庭執行職務。
中    華    民    國    99    年    9    月     14    日
          刑事第十三庭   審判長法  官  許泰誠
                               法  官  李貞瑩
                               法  官  林瑋桓
以上正本證明與原本無異。
不得上訴。
中    華    民    國    99    年    9    月     14    日
                               書記官  鄭伊芸
附錄本案論罪科刑法條：
中華民國刑法第339 條第1 項
意圖為自己或第三人不法之所有，以詐術使人將本人或第三人之
物交付者，處5 年以下有期徒刑、拘役或科或併科1 千元以下罰
金。
附表
┌────┬─────────┬───────────────────┐
│被 害 人│應 支 付 之 金 額 │支     付     方     式               │
│        │（新臺幣）        │                                      │
├────┼─────────┼───────────────────┤
│丁○○  │62,000元          │自本判決確定之日起，於每月21日前，按月│
│        │                  │給付8,000元匯入丁○○中國信託商業銀行 │
│        │                  │000000000000號帳戶，至全部清償完畢止（│
│        │                  │末期給付餘款6,000元），如有一期未履行 │
│        │                  │，視為全部到期。                      │
├────┼─────────┼───────────────────┤
│甲○○  │59,976元          │自本判決確定之日起，於每月21日前，按月│
│        │                  │給付8,000元匯入甲○○兆豐銀行南臺中分 │
│        │                  │行00000000000號帳戶，至全部清償完畢止 │
│        │                  │（末期給付餘款3,976元），如有一期未履 │
│        │                  │行，視為全部到期。                    │
├────┼─────────┼───────────────────┤
│丙○○  │58,000元          │自本判決確定之日起，於每月21日前，按月│
│        │                  │給付8,000元匯入丙○○第一銀行000000000│
│        │                  │15號帳戶，至全部清償完畢止（末期給付餘│
│        │                  │款2,000元），如有一期未履行，視為全部 │
│        │                  │到期。                                │
└────┴─────────┴───────────────────┘

司法院資訊處製作；財團法人民間司法改革基金會備份。
